臺灣高等法院刑事判決
111年度上訴字第985號
上  訴  人  
即  被  告  陳尤城



上列上訴人因詐欺等案件，不服臺灣士林地方法院110年度訴字
第442號，中華民國110年12月22日第一審判決（起訴案號：臺灣
士林地方檢察署110年度偵字第3552號），提起上訴，本院判決
如下：
    主  文
原判決關於刑之部分撤銷。
上開撤銷部分，陳尤城所犯三人以上共同詐欺取財罪，處有期徒
刑陸月。
    理  由
一、本院審理之範圍：
　㈠按民國110年6月18日修正生效之刑事訴訟法第348條規定：「
    上訴得對於判決之一部為之。對於判決之一部上訴者，其有
    關係之部分，視為亦已上訴。但有關係之部分為無罪、免訴
    或不受理者，不在此限。上訴得明示僅就判決之刑、沒收或
    保安處分一部為之」。又刑事訴訟法施行法第7條之13對上
    開規定之施行，已明定：「施行前，已繫屬於各級法院之案
    件，於施行後仍適用修正前刑事訴訟法第348條規定；已終
    結或已繫屬於各級法院而未終結之案件，於施行後提起再審
    或非常上訴者，亦同」。茲各審級法院繫屬案件及審理程序
    均具有高度可分性及獨立性，故於原審級案件終結後提起上
    訴時，自應以其提起各個不同審級上訴時，刑事訴訟法第34
    8條是否已經修正施行，作為究應適用新法或舊法決定其上
    訴範圍之時點依據(最高法院110年度台上大字第5375號裁定
    意旨參照)。
　㈡本案係於上開規定施行後之111年3月15日始繫屬於本院，此
    觀諸卷內臺灣士林地方法院檢送被告上訴卷證之函文上收文
    章印即明（本院卷第3頁）。茲被告僅就量刑部分提起上訴(
    本院卷第25、64至65頁)，參照上開說明，本件上訴範圍只
    限於原判決之刑部分，就本案犯罪事實、論罪部分，均如第
    一審判決所記載（如附件）。
二、撤銷改判之理由：
　㈠上訴人即被告陳尤城(下逕稱其名，餘亦同)上訴意旨略以：
　　已與曾呂玉霞達成和解，並履行和解款項中，故請求依刑法
    第59條規定酌減其刑等語(本院卷第25頁、64頁)。
　㈡本院查：
　⒈按法院對科刑判決之被告量刑，須受平等原則與比例原則等
    一般法律原則之支配。而法院就被告接受國家刑罰權執行、
    與確保被害人損害彌補兩者間，應力求衡平，行為人是否力
    謀恢復原狀或與被害人達成和解，及其後是否能確實履行和
    解條件，以彌補被害人之損害，更攸關法院判決之量刑審酌
    。
　⒉本件陳尤城因加入「王裕博」詐欺集團擔任收水工作，而為
    遭詐騙款項之本案被害人曾呂玉霞、及另案被害人関木枝分
    別提起告訴，該另案部分，嗣經本院以110年度上訴字第197
    4號判決，以陳尤城提起上訴後，已與関木枝達成和解，並
    開始依和解筆錄內容按期賠償等情為由，撤銷臺灣桃園地方
    法院110年度審訴字第218號對陳尤城判處有期徒刑1年2月之
    判決，而適用刑法第59條規定減輕其刑，改判處陳尤城有期
    徒刑6月確定，有卷內另案本院判決、及被告前案紀錄表可
    稽(本院卷第49至58、34頁)。
　　茲陳尤城於原審審理中，亦與本案被害人曾呂玉霞達成和解
    ，承諾每月給付新臺幣(下同)5000元，以賠償曾呂玉霞所受
    之10萬元遭詐騙款項損失，有卷內和解筆錄可稽(原審卷第7
    3頁)，迄至本院審判期日前，復均按期支付在案，此經本院
    向曾呂玉霞確認無誤，有卷內公務電話查詢紀錄表可稽(本
    院卷第47頁)。而以陳尤城於本院審理時所陳目前早上做清
    潔工作、晚上則做宅配通，家中尚有獲領殘障手冊之父母需
    照顧之情形觀之(本院卷第68頁)，陳尤城就本案及另案被害
    人之損失，仍勉力分期清償，有如上述，足見事後盡力彌補
    之真摯，則於本院另案判決已給予陳尤城得易服社會勞動之
    刑度，有如上述，為使陳尤城能藉由工作籌措賠償款，以實
    現被害人損失獲彌補完全之利益，衡量陳尤城本件參與犯行
    之期間尚短，又非犯罪核心角色，倘再就陳尤城所犯本案加
    重詐欺取財犯行，量處最低度刑即有期徒刑1年，客觀上確
    有失諸平等及比例原則，而致情輕法重之憾，爰依刑法第59
    條規定酌減其刑。是原審未審酌上情，對陳尤城所為之刑罰
    量定，即有未洽，被告以此上訴，為有理由，應由本院撤銷
    原判決之量刑部分而予以改判。
　⒊爰審酌陳尤城本件所為造成被害人財產損失、及對國家機關
    查察金流以追訴詐欺集團之不當影響，及犯後坦承犯行並與
    被害人達成和解按期賠償之情形，暨自陳之上開工作、家庭
    情形等一切情狀，量處如主文第2項所示之刑。
據上論斷，應依刑事訴訟法第369條第1項前段、第364條，判決
如主文。　
本案經檢察官李美金提起公訴，檢察官丁俊成到庭執行職務。
中　　華　　民　　國　　111 　年　　5 　　月　　31　　日
                  刑事第十一庭  審判長法　官  張江澤
                                      法　官  郭惠玲
                                      法　官  梁志偉
以上正本證明與原本無異。
如不服本判決，應於收受送達後20日內向本院提出上訴書狀，其
未敘述上訴之理由者並得於提起上訴後20日內向本院補提理由書
（均須按他造當事人之人數附繕本）「切勿逕送上級法院」。
                                      書記官  林明慧
中　　華　　民　　國　　111 　年　　6 　　月　　1 　　日
附件：臺灣士林地方法院刑事判決110年度訴字第442號
臺灣士林地方法院刑事判決              110年度訴字第442號
公　訴　人　臺灣士林地方檢察署檢察官
被　　　告　陳尤城　男　民國00年00月00日生
　　　　　　　　　　身分證統一編號：Z000000000號
　　　　　　　　　　住○○市○○區○○路0000巷00號
選任辯護人　陳致宇律師（法扶律師）
上列被告因詐欺案件，經檢察官提起公訴（110年度偵字第3552
號），因被告於本院準備程序就被訴事實為有罪之陳述，經告知
被告簡式審判程序之旨，並聽取當事人、辯護人之意見後，本院
合議庭裁定改由受命法官依簡式審判程序審理，判決如下：
    主    文
陳尤城犯三人以上共同詐欺取財罪，處有期徒刑壹年貳月。
扣案之免用統一發票收據上「收據專用章」欄處偽造之「忠訓融
資企業有限公司」之印文、「王鴻華」之署押各壹枚均沒收。
    事實及理由
一、陳尤城於民國109年8月、9月間加入「王裕博」、「大寶」
    所屬詐欺集團，擔任收水工作。其與「王裕博」、「大寶」
    、詐欺集團其他成員共同意圖為自己不法之所有，基於3人
    以上詐欺取財、行使偽造私文書、特種文書、洗錢之犯意聯
    絡，先由該詐騙集團製作不實OK忠訓公司工作證，另委請不
    知情之印章業者刻印忠訓融資企業有限公司印章後，由詐欺
    集團某成員於109年9月間以通訊軟體LINE暱稱「黃冠章-OK-
    忠訓貸」、「陳益杰-OK-忠訓貸」向翁崇哲（所涉幫助詐欺
    案件，業經臺灣士林地方檢察署檢察官為不起訴處分）佯稱
    ：可為翁崇哲辦理貸款，翁崇哲須提供金融帳戶資料供款項
    匯入，且須將所匯入款項領出交予指定人員，以包裝資金辦
    理貸款云云，翁崇哲乃提供其所有之永豐銀行汐止分行帳號
    182018XXXX0615號帳戶（下稱永豐銀行帳戶）資料予該集團
    成員。該詐欺集團成員另於109年9月17日9時許撥打電話予
    曾呂玉霞佯稱：其為曾呂玉霞之鄰居孫女范雯婷，因投資股
    票失利，亟需借錢云云，致曾呂玉霞陷於錯誤，於109年9月
    17日9時40分許，在新北市○○區○○路000號台新銀行永和分行
    臨櫃匯款新臺幣（下同）10萬元至翁崇哲上開永豐銀行帳戶
    。詐欺集團成員隨即通知翁崇哲將款項領出，並指示陳尤城
    配戴OK忠訓公司工作證前往新北市○○區○○街000○000號全家
    便利商店向翁崇哲收取詐騙款項10萬元，並交付翁崇哲蓋有
    「忠訓融資企業有限公司」印文及偽簽「王鴻華」署押各1
    枚之免用統一發票收據1紙，足以生損害於忠訓融資企業有
    限公司、「王鴻華」等人。嗣曾呂玉霞發覺遭詐騙，報警處
    理，循線查獲上情。
二、上揭事實，業據被告於本院準備及審理時均坦承不諱，核與
    證人即告訴人曾呂玉霞於警詢時之證述、證人翁崇哲於警詢
    及偵查中之證述內容相符，並有新北市政府警察局汐止分局
    扣押筆錄、扣押物品目錄表（免用發票收據1紙）、勘察採
    證同意書、內政部警政署刑事警察局109年12月2日刑紋字第
    1098029301號鑑定書、新北市政府警察局汐止分局證物初步
    採驗報告表、採驗照片、證物清單、刑事案件證物採證紀錄
    表、內政部警政署反詐騙諮詢專線紀錄表、新北市政府警察
    局永和分局中正橋派出所受理詐騙帳戶通報警示簡便格式表
    、金融機構聯防機制通報單、台新國際商業銀行國內匯款申
    請書、翁崇哲之永豐銀行帳戶客戶基本資料表、交易明細、
    翁崇哲與「黃冠章-OK-忠訓貸」、「陳益杰-OK-忠訓貸」LI
    NE對話擷圖、被告佩戴OK忠訓國際識別證點鈔照片在卷可佐
    ，被告上開任意性自白與事證相符而足採信。從而，本案事
    證明確，被告上開犯行，洵堪認定。
三、論罪科刑：
  ㈠核被告上開所為，係犯刑法第339 條之4 第1 項第2款之三人
    以上共同詐欺取財罪、同法第216 條、第212 條、第210條
    之行使偽造特種文書、私文書罪、洗錢防制法第14條第1項
    之一般洗錢罪。公訴意旨雖漏未論及上開行使偽造特種文書
    、私文書罪、洗錢防制法第14條第1項之一般洗錢罪，然此
    部分與被告被訴詐欺取財罪基本社會事實同一，有想像競合
    之裁判上一罪關係，為起訴範圍所及，且經本院告知被告另
    涉犯上開罪名後（本院訴卷第55、61、70 頁），被告仍為
    認罪之表示，已足保障被告之防禦權，本院就此部分自得併
    與審究，併此說明。
　㈡又詐欺集團利用不知情之印章業者刻印忠訓融資企業有限公
    司印章之行為，為間接正犯；又詐欺集團在免用統一發票收
    據上偽造印文及署押之行為，均係偽造私文書之部分行為，
    又偽造私文書、特種文書後持以行使，偽造私文書與特種文
    書之低度行為，應為行使偽造私文書、行使偽造特種文書之
    高度行為所吸收，均不另論罪。
　㈢被告就上開犯行與詐欺集團間有犯意聯絡、行為分擔，應論
    以共同正犯。
　㈣被告所犯行使偽造特種文書、私文書罪，一般洗錢罪，雖屬
    數行為，然與其所犯三人以上共同詐欺取財行為具有全部不
    可分割之事理上關聯性，且犯罪目的單一，依一般社會通念
    ，認應整體評價為一行為，較符合刑罰公平原則，是被告以
    一行為犯三人以上共同詐欺取財罪、行使偽造特種文書、私
    文書罪，一般洗錢罪，為想像競合犯，應依刑法第55條前段
    之規定，從一重之三人以上共同詐欺取財罪處斷罪。
　㈤刑之減輕事由：
    按洗錢防制法第16條第2 項規定，犯第14條、第15條之罪，
    在偵查或審判中自白者，減輕其刑。次按想像競合犯之處斷
    刑，本質上係「刑之合併」。其所謂從一重處斷，乃將想像
    競合犯組成之評價上數罪，合併為科刑一罪，其所對應之刑
    罰，亦合併其評價上數罪之數法定刑，而為一個處斷刑。易
    言之，想像競合犯侵害數法益者皆成立犯罪，論罪時必須輕
    、重罪併舉論述，同時宣告所犯各罪名，包括各罪有無加重
    、減免其刑之情形，亦應說明論列，量刑時併衡酌輕罪部分
    量刑事由，評價始為充足，然後依刑法第55條前段規定「從
    一重處斷」，非謂對於其餘各罪可置而不論。因此，法院決
    定處斷刑時，雖以其中最重罪名之法定刑，做為裁量之準據
    ，惟於裁量其輕重時，仍應將輕罪合併評價在內（最高法院
    108 年度台上字第4405、4408號判決意旨參照）。被告於本
    院準備及審理時，就其所犯一般洗錢罪坦承犯行，爰就其所
    犯洗錢犯行部分，依洗錢防制法第16條第2 項規定減輕其刑
    ，惟所犯洗錢罪屬想像競合犯之輕罪，本院於後述依刑法第
    57條量刑時一併衡酌該部分減輕其刑事由，附此敘明。
  ㈥爰審酌被告正值年輕，非無謀生能力，其不思以合法途徑賺
    取錢財，貿然參與詐欺集團，佯以忠訓公司員工向翁崇哲收
    取渠等詐騙告訴人之款項，造成告訴人之財產損失，所為實
    屬不該；惟念其終知坦承犯行，態度尚可，兼衡其等之犯罪
    動機、目的、手段、參與之角色、分工程度、所生危害，於
    本院準備程序時與告訴人達成和解，願分期賠償告訴人所受
    損失，有和解筆錄存卷可參，暨被告其本院審理時自陳高中
    肄業之智識程度，目前從事清潔員、月薪約2 萬4千元、未
    婚、家裡有父母之家庭經濟狀況（本院訴卷第68頁）等一切
    情狀，量處如主文所示之刑，以示懲儆。末查，被告前因詐
    欺等案件，經臺灣桃園地方法院以110年度審訴字第218號判
    決判處有期徒刑1年2月，有臺灣高等法院被告前案紀錄表可
    參，是其既曾因故意犯罪，受有期徒刑以上刑之宣告，即與
    緩刑要件不合，自無從為緩刑之諭知，是其辯護人請求宣告
    緩刑之部分，容非可採，併此陳明。
　㈦沒收部分：　　　　　　　
  ⑴按偽造之印章、印文或署押，不問屬於犯人與否，沒收之，
    刑法第219 條定有明文。查，扣案之免用統一發票收據1紙
    ，業經被告交付翁崇哲而行使之，已非屬被告及其所屬詐欺
    集團所有之物，故不予宣告沒收，公訴意旨認上開收據應予
    以沒收，顯然有誤；然其上「收據專用章」欄處偽造之「忠
    訓融資企業有限公司」印文、「王鴻華」署押各1枚，既屬
    偽造，均應依刑法第219條規定，不問屬於犯人與否，宣告
    沒收。至被告配戴之工作證（特種文書）固為被告或共同正
    犯所有並供犯罪所生、所用之物，然非屬違禁物，客觀上亦
    無積極證據顯示尚未滅失，為免將來執行之困難，爰不予宣
    告沒收之。
  ⑵末查，被告於偵查中稱王裕博並未將本次犯行之報酬給付給
    伊，有偵訊筆錄（偵卷第123頁）存卷可佐，且依卷內現有
    之資料，並無證據可資認定被告有因上開犯行而獲有報酬之
    情形，是被告既無任何犯罪所得，自毋庸宣告沒收或追徵。
據上論斷，應依刑事訴訟法第273 條之1 第1 項、第299條第1項
前段，判決如主文。
本案經檢察官李美金提起公訴，檢察官林嘉宏到庭執行職務。
中　　華　　民　　國　　110 　年　　12　　月　　22　　日
                  刑事第三庭　法  官  林正忠
以上正本證明與原本無異。
如不服本判決應於收受判決後20日內向本院提出上訴書狀，並應
敘述具體理由。其未敘述上訴理由者，應於上訴期間屆滿後20日
內向本院補提理由書（均須按他造當事人之人數附繕本）「切勿
逕送上級法院」。
因疫情而遲誤不變期間，得向法院聲請回復原狀。
                              書記官  張佩旻
中　　華　　民　　國　　110 　年　　12　　月　　27　　日
附錄本案論罪科刑法條：
刑法第216條：
行使第210條至第215條之文書者，依偽造、變造文書或登載不實
事項或使登載不實事項之規定處斷。

刑法第210條
偽造、變造私文書，足以生損害於公眾或他人者，處5 年以下有
期徒刑。

刑法第212條
偽造、變造護照、旅券、免許證、特許證及關於品行、能力、服
務或其他相類之證書、介紹書，足以生損害於公眾或他人者，處
1 年以下有期徒刑、拘役或9 千元以下罰金。

刑法第339條之4
犯第339 條詐欺罪而有下列情形之一者，處1 年以上7 年以下有
期徒刑，得併科1 百萬元以下罰金：
一、冒用政府機關或公務員名義犯之。
二、三人以上共同犯之。
三、以廣播電視、電子通訊、網際網路或其他媒體等傳播工具，
    對公眾散布而犯之。前項之未遂犯罰之。
　　
洗錢防制法第14條
有第二條各款所列洗錢行為者，處7 年以下有期徒刑，併科新臺
幣5 百萬元以下罰金。
前項之未遂犯罰之。
前二項情形，不得科以超過其特定犯罪所定最重本刑之刑。